臺灣臺北地方法院刑事判決　　　　　　　93年度訴字第1115號
公　訴　人　臺灣臺北地方法院檢察署檢察官
被　　　告　甲○○
　　　　　　乙○○又名劉易珊.
上　一　人
選任辯護人　郭惠吉律師
　　　　　　賴俊榮律師
上列被告因違反公司法案件，經檢察官提起公訴（93年度偵字第
3713號），因被告為有罪之陳述，本院合議庭裁定改依簡式審判
程序審理，判決如下：
    主  文
甲○○共同公司負責人，公司應收之股款，股東並未實際繳納，
而以申請文件表明收足，處有期徒刑參月，如易科罰金以參佰元
折算壹日。
乙○○共同連續公司負責人，公司應收之股款，股東並未實際繳
納，而以申請文件表明收足，處有期徒刑肆月，如易科罰金以參
佰元折算壹日。
    事  實
一、甲○○於民國84年8月初，夥同阮松永（業經臺灣高等法院
    於民國90年5月16日以89年度上更（一）字第1258號刑事判
    決判處有期徒刑8月確定）、陳勝坤（業經臺灣高等法院於
    87年9月23日以87年度上訴字第3672號刑事判決判處有期徒
    刑7月確定），陳棟樑（業經臺灣高等法院以89年度上更
    （一）字第1258號刑事判決判處有期徒刑5月得易科罰金確
    定）共同基於虛設緯笙實業有限公司（下稱緯笙公司）之犯
    意聯絡，由陳棟樑擔任董事為該公司負責人，並由陳棟樑邀
    不知情之梁瑞玉、阮世勳、陳信行擔任股東，事務所設臺北
    市○○區○○路235之1號，資本額為新台幣（下同）600萬
    元。阮松永、陳棟樑、甲○○於收集前述股東之身分證影本
    並刻製印章後，由阮松永基於概括之犯意，分2次委託知情
    並基於概括犯意之乙○○代辦該公司之設立登記事宜。其等
    均明知各該公司應收之股款股東並未實際繳納，竟以欺瞞手
    段，以申請文件表明收足，而由阮松永商請乙○○備款存入
    銀行，製造存款係股東繳納股款之假象，乙○○遂通知阮松
    永分別轉知甲○○於84年8月14日安排緯笙公司負責人陳棟
    樑，前往台灣省合作金庫（已改制為合作金庫銀行）圓山支
    庫，開設緯笙公司籌備處名義之活期存款帳戶；又阮永松基
    於上開虛設公司之概括犯意，而另籌設齊京有限公司（下稱
    齊京公司），由陳勝坤擔任董事為公司負責人，邀不知情之
    陳江耀、吳皓帆、陳榮春、陳徐錢妹擔任股東，事務所設臺
    北　市○○○路413號10樓之14，資本額亦為600萬元，亦於
    收集上開股東之身分證影本並刻製印章後，由阮松永再委託
    知情之乙○○代辦齊京公司之設立登記事宜，乙○○亦基於
    概括犯意以同一手法先由阮松永轉知陳勝坤於同年8月16 日
    至同支庫開設齊京公司籌備處名義之活期存款帳戶，乙○○
    旋於84年8月14日在上開緯笙公司籌備處帳戶存款600萬元，
    並取得存摺以證明存款之事實，隨即於2日後即同年月16日
    將款提出，以同筆款項同日改存齊京公司籌備處帳戶內，亦
    取得證明存款之存摺，再於2日後即同年月18日提領取回。
    乙○○乃依阮松永之指示，憑各該存摺分別製作上開公司之
    資產負債表、及股東繳納股款明細表，各公司負責人陳棟樑
    、陳勝坤則於其上加蓋印章，虛偽表示各股東應繳股款收足
    ，轉請會計師孫耀輝製作查帳報告書。至同年8月29日，上
    開公司帳戶已全無存款（即股東全無繳納股款），乙○○乃
    依阮松永之指示，檢齊虛偽表明出資額及繳足之上述各該公
    司之公司章程、資產負債表、查帳報告書、股東繳納股款明
    細表、圓山支庫存摺，先後於同年月30日及31日，持向台北
    市政府建設局投件，申請各該公司設立登記，使台北市政府
    建設局於84年8月31日核發齊京公司之公司執照，同年9 月
    20日核發緯笙公司之公司執照。
二、案經臺灣臺北地方法院檢察署檢察官自動檢舉偵查起訴。
    理  由
一、訊據被告2人坦承上開犯行不諱，並有各次存款憑條、取款
    憑條、台灣省合作金庫各類存款分戶交易明細表、存摺、資
    產負債表、股東繳納股款明細表、會計師查帳報告影本在卷
    ，經核相符，事證明確，被告等之犯行明確，均堪認定。
二、核被告2人雖非緯笙公司負責人，惟其等均與緯笙公司登記
    負責人陳棟樑及被告乙○○另與齊京公司負責人陳勝坤有犯
    意之聯絡及行為分擔，依刑法第31條第1項之規定，應以共
    犯論，從而核其等所為，均係犯公司法第9條第3項之罪，又
    公司法於86年6月25日修正，公司法第9條第3項之罰金刑由
    銀元修正為新台幣，對被告不生有利不利之結果，依刑法第
    2條第1項前段規定，適用新法。惟公司法第9條於90年11月
    12日再經修正，罰金由新台幣6萬元修正為50萬元以上200萬
    元以下，再比較修正之新舊法，以86年6月25日修正之公司
    法第9條第3項之規定，最有利被告，依刑法第2條第1項但書
    之規定，應適用之。被告2人就緯笙公司部分，與陳勝坤、
    陳棟樑、阮松永，及被告乙○○就齊京公司部分與陳勝坤、
    阮松永間均有犯意之聯絡及行為分擔，均為共同正犯。被告
    乙○○所犯上開二罪，時接事同，所犯罪名同一，顯係基於
    概括犯意為之，應論以連續犯一罪，並加重其刑。爰審酌被
    告等犯罪之動機、目的、手段、所造成之危害、及其等犯罪
    後之態度上加等一切情狀，量處如主文所示之刑，並依被告
    行為後修正且有利被告之刑法第41條第1項前段諭知易科罰
    金之折算標準。
據上論斷，應依刑事訴訟法第273條之1第1項、第299條第1項前
段、公司法第9條第3項、第2條第1項但書、刑法第11條前段、第
28 條、第31條第1項、第56條、第41條第1項前段、罰金罰鍰提
高標準條例第2條，判決如主文。
本案經檢察官孟令士到庭執行職務。
中　　華　　民　　國　　94　　年　　7 　　月　　27　　日
                  刑事第一庭    法　官  劉亭柏
上正本證明與原本無異。
如不服本判決，應於判決送達後10日內，向本院提出上訴狀。
                                書記官  羅欣宜
中　　華　　民　　國　　94　  年　　7　 　月　　29　　日
公司法第9條
公司應收之股款，股東並未實際繳納，而以申請文件表明收足，
或股東雖已繳納而於登記後將股款發還股東，或任由股東收回者
，公司負責人各處5 年以下有期徒刑、拘役或科或併科新臺幣
 50萬元以上250萬元以下罰金。
有前項情事時，公司負責人應與各該股東連帶賠償公司或第三人
因此所受之損害。
第 1 項裁判確定後，由檢察機關通知中央主管機關撤銷或廢止其
登記。但裁判確定前，已為補正或經主管機關限期補正已補正者
，不在此限。
公司之設立或其他登記事項有偽造、變造文書，經裁判確定後，
由檢察機關通知中央主管機關撤銷或廢止其登記。
